【裁判字號】    89,親,36
【裁判日期】    891127
【裁判案由】    撤銷認領
【裁判全文】
臺灣板橋地方法院民事判決  八十九年度親字第三六號
    原      告  甲○○
    被      告  乙○○
右當事人間請求確認認領無效事件，本院判決如左：
    主      文
確認被告與原告間之認領行為無效。
訴訟費用由被告負擔。
    事      實
甲、原告方面：
  一、聲明：如主文所示。
  二、陳述：原告於民國（下同）四十七年一月二日出生，原告之生母為黃寶月，但
            生父不詳，被告則為原告生母之親戚，但並非原告之生父，但於六十二
            年四月十一日對原告為認領，進而戶籍登記為原告之父，爰提起本件確
            認之訴。
  三、證據：提出戶籍謄本三件為證。並請求傳訊證人即原告生母黃寶月。
乙、被告方面：
  一、聲明：同意原告之請求。
  二、陳述：原告之生母與被告有親戚關係，原告生母因未婚生子，小孩要上學，在
            辦戶口時，才請被告去辦將原告登記為被告之子。
丙、本院依職權囑託法務部調查局進行親子血緣鑑定。
    理      由
一、非婚生子女經生父認領者，視為婚生子女。又非婚生子女或其生母，對其生父之
    認領得否認之，民法第一千零六十五條第一項前段及第一千零六十六條分別定有
    明文。原告起訴主張被告與其並無真實之血緣關係，仍於六十二年四月十一日認
    領原告，則兩造間之父子關係業因原告之否認認領而有不明確情事，該法律關係
    之存否不明確，致原告在私法上之地位有受侵害之危險，而此項危險，得以對於
    被告之確認判決除去，依最高法院四十二年度台上字第一○三一號判例意旨，應
    認原告有受確認判決之法律上利益，合先敘明。
二、原告主張其母黃寶月於四十七年一月二日生下原告，被告則為原告生母之親戚，
    但並非原告之生父，但於六十二年四月十一日對原告為認領，進而戶籍登記為原
    告之父之事實，業據提出戶籍登記簿為證，並經證人即原告之生母黃寶月到庭證
    述屬實，又經法務部調查局以人類紅血球型Ａ、Ｂ、Ｏ式血型鑑定法、人類遺傳
    因子DNA  STR式型別鑑定法，對兩造進行鑑定結果認「依據遺傳法則，甲○○之
     STR式vWA、FGA、TH01、D13S317、D8S1179型別與乙○○各項相對應型別均矛盾
    ，因此認為乙○○不可能為甲○○之生父」，亦有該局八十九年十月十二日（89
    ）陸（四）字第八九○七二四九○號鑑定通知書一紙在卷可稽，依上開鑑定結果
    ，足以肯認被告非為原告之生父，堪信原告之主張為真實。
三、按非婚生子女經生父認領者，視為婚生子女，民法第一千零六十五條第一項前段
    定有明文。故因認領而發生婚生子女之效力，須被認領人與認領人間具有真實之
    血緣關係，否則其認領為無效。又認領無效之訴權，未若否認子女之訴，不因時
    效或除斥期間而消滅。原告與被告並無親子血緣關係，有如前述，則被告於六十
    二年四月十一日認領原告為其子之行為自屬無效，從而，原告訴請確認該認領行
    為無效，為有理由，應予准許。
四、結論：原告之訴為有理由，依民事訴訟法第三百八十五條第一項前段、第七十八
    條，判決如主文。
中      華      民      國    八十九    年      十一    月    二十七    日
                                        臺灣板橋地方法院家事法庭
~B法      官  白光華
右為正本係照原本作成。
如對本判決上訴，須於判決送達後廿日內向本院提出上訴狀。
中      華      民      國    八十九    年      十一    月    二十七    日
~B法院書記官  李錦輝


司法院資訊處製作；財團法人民間司法改革基金會備份。
